【裁判字號】    94,易,2049
【裁判日期】    951227
【裁判案由】    傷害
【裁判全文】
臺灣臺北地方法院刑事判決              94年度易字第2049號
公  訴  人  臺灣臺北地方法院檢察署檢察官
被      告  己○○
                    （送台北郵政35之274 號信箱）
選任辯護人  陳佳瑤律師
            謝宜雯律師
            廖姵涵律師
上列被告因傷害案件，經檢察官提起公訴（94年度偵字第21852
號），本院判決如下：
    主  文
己○○無罪。
    理  由
一、程序方面：被告己○○之辯護人以告訴人甲○○於本院審理
    時曾口頭表示要撤回告訴，而請求本院諭知公訴不受理判決
    云云。惟查，告訴人甲○○於民國95年12月6 日本院審理時
    ，因自己認為審判長對其態度不善，而出言表示不滿，嗣於
    其表達不滿的過程中，確曾表示：「好啊！不要告啊！我撤
    銷告訴！不要告啊！」等語，惟嗣經其告訴代理人詢問是否
    確實要撤回告訴時，告訴人即改稱：「但是我撤回以後，我
    回去以後會自殺給你看」等語，凡此均經本院筆錄在卷可查
    ，本院綜觀告訴人在上開過程中所顯示之態度，認為告訴人
    上開撤回告訴之表示，並非出於告訴人之真意，而係出於一
    時之情緒性反應，是告訴人並無撤回告訴之意思，自難認其
    上開話語，已生告訴撤回之效力，此先予敘明。
二、公訴意旨略以：被告己○○前於臺北市○○區○○路180號5
    樓租屋，與住於同棟182號5樓之告訴人甲○○係鄰居關係。
    ，於94年1 月21日20時許，被告基於傷害人身體之犯意，在
    臺北市○○區○○路180號5樓，持釘有鋼釘之木棍，攻擊告
    訴人之背部3 下，再以該木棍背面（未有鐵釘處）敲打告訴
    人頭部多次，致告訴人受有左耳後挫傷、左肩膀3 處深部撕
    裂傷、左手背2 處擦傷、頭皮挫傷併血腫等傷害，嗣告訴人
    倒地後，被告上前查看並以手指觸碰告訴人，告訴人見狀乃
    張口欲咬合手指，因而導致右上門齒半脫落之傷害。因認被
    告涉犯刑法第277條第1項傷害罪嫌等語。
二、按犯罪事實應依證據認定之，無證據不得認定犯罪事實；不
    能證明被告犯罪者，應諭知無罪之判決，刑事訴訟法第154
    條第2項、第301 條第1項分別定有明文。又按事實之認定，
    應憑證據，如未能發現相當證據，或證據不足以證明，自不
    能以推測或擬制之方法，以為裁判基礎；且認定犯罪事實所
    憑之證據，雖不以直接證據為限，間接證據亦包括在內；然
    而無論直接或間接證據，其為訴訟上之證明，須於通常一般
    之人均不致有所懷疑，而得確信其為真實之程度者，始得據
    為有罪之認定，倘其證明尚未達到此一程度，而有合理之懷
    疑存在時，即無從為有罪之認定，最高法院分別著有40年台
    上字第86號、76年台上字第4986號判例意旨可稽。再按告訴
    人之告訴，係以使被告受刑事訴追為目的，是其陳述是否與
    事實相符，仍應調查其他證據以資審認。最高法院52年臺上
    字第1300號判例意旨亦可資參照。
三、訊據被告己○○固不否認有於前開時、地，與告訴人甲○○
    發生肢體接觸、衝突，惟堅決否認有何傷害之犯行，辯稱：
    我沒有打告訴人，是告訴人的狗咬我的左腳，告訴人還抓我
    的頭髮，摑打我的臉頰，用牙齒咬我的左手食指，一直緊咬
    我的食指不放，咬到她自己的牙齒都斷掉，我那時只有推開
    她，她倒地後才放開我等語。被告之選任辯護人則為被告辯
    護稱：(一)告訴人指稱被告開門出來拉伊頭髮，伊詢問被告為
    何要拉伊頭髮，並看到被告站在家門內云云，惟被告既已開
    門出來拉扯告訴人頭髮，則為何同時又站在家門內？又告訴
    人陳稱伊當時便已昏倒，而在伊半醒時看到有一隻手指放在
    伊鼻子上，伊很害怕，便開口咬該手指，並導致伊門牙掉落
    ，而被告就把該武器帶回家中云云，惟若告訴人真的遭到重
    擊，應該至少昏迷2 、30分鐘以上，半醒時如何分辨有手指
    在鼻子？若被告此時仍攜帶該兇器，於告訴人咬其手指時，
    大可再用該兇器攻擊告訴人，而非把該武器帶回家中；再告
    訴人稱伊則坐在家門口直到警方前來處理云云，惟當被攻擊
    者脫離危險時，通常會離開案發現場，以免再次受到攻擊，
    詎告訴人當時竟可坐在家門口等待警方前來處理，一方面表
    示告訴人並非受害人，一方面亦可表示告訴人意識清楚，應
    無嚴重傷勢。故告訴人指訴不僅矛盾，且不合常理；(二)告訴
    人指稱係遭被告持兇器毆打，以致於告訴人受傷，惟現場並
    無查獲兇器，且告訴人亦自承案發當時並無人在場，又告訴
    人及證人乙○○均稱案發當時為94年1 月21日20時許，惟據
    臺北市政府警察局萬華分局勤務指揮中心受理各類案件紀錄
    單所示，當日通報時間為21時4分，警員到場時間為21時7分
    ，離開時間為21時30分，而告訴人則是自行於21時45分就醫
    ，若依告訴人所述其受傷如此嚴重，則其何以未於發生糾紛
    後立即就醫，亦未於員警到場後，向員警表示受傷，更未請
    員警協助就醫，而是於糾紛發生將近2 小時員警都離去後，
    才自行就醫；又依當日到現場處理之員警所述，其到達現場
    後，是按電鈴，告訴人才開門出來，且員警到場後，於樓梯
    間並未看到任何血跡，則本案告訴人之傷勢無法排除是告訴
    人於20時許糾紛發生後至21時許警員到場期間，甚至是員警
    離去後即21時30分至21時45分就醫之空檔所造成，從而告訴
    人之傷勢是否確為被告所造成，容有疑義；(三)告訴人有無故
    到處亂告、挑釁他人之人格違常現象，被告實為遭到告訴人
    傷害之被害人，絕無檢察官起訴之傷害行為等語。
四、公訴人認被告涉有傷害罪嫌，無非以告訴人甲○○之指訴、
    證人乙○○在警詢中的證述，以及告訴人所提出之診斷證明
    書、告訴人衣服破損及受傷照片等書證，為其主要論據。惟
    查：
  (一)告訴人受有左耳後挫傷、左肩膀3 處深部撕裂傷（長度各約
    1公分，深度各約為8、5、4公分）、右上門齒半脫落、左手
    背兩處擦傷、頭皮挫傷併血腫之傷害等情，固有告訴人所提
    出之國立臺灣大學醫學院附設醫院94年1 月23日診斷證明書
    及其衣服破損、身體受傷等照片8 張在卷可參；惟前開診斷
    證明書、照片固能證明告訴人曾受有前開傷害，然上開傷害
    之結果是否確為被告所致，尚難僅憑前開書證即得遽以認定
    ，仍應調查其他事證以資審認。
  (二)告訴人固於另案本院受理之丁○○、己○○被訴傷害案件作
    證時（本案涉訟之犯罪事實，前經檢察官認為與前案有連續
    犯之裁判上一罪關係，而移送本院併案審理，惟嗣經本院認
    為無裁判上一罪關係而退併辦確定，檢察官方另行起訴本案
    ），到庭證稱：案發當時，我面向182號5樓的門正要開門，
    因為那是兩個門，我還沒有開第一個門，頭髮就被抓了，己○○就進去180號5 樓，門半掩，然後就拿了1根木棍釘釘子
    ，眼睛就看著我，眼神有變，我就趕快轉身，我想說他背著
    就不敢打我，結果還是被打，我想說木棍打，為什麼手會那
    麼痛，我有穿3 層衣服，然後她就用沒有釘釘子那一面一直
    打我的頭，我有用手護著，當時我有昏倒，當我起身後，我
    已經是正面了，我只看到己○○的手在我的鼻子前面，作勢
    要打下去，我就趕快咬下去，我的門牙就掉落云云。然查：
    1.告訴人於94年5 月29日警詢時曾陳稱：我約於20時許回到
      家門口，己○○隨即開門出來拉扯我的頭髮，我詢問她為
      何要拉我的頭髮，就看到己○○站在她家中門內，己○○
      看我沒有任何動作，就手持木棍（裝1支有3吋的鐵釘）出
      來，我見狀回頭拿鑰匙要開門進屋躲避，沒想到己○○就
      拿該木棍攻擊我背面3 次，並持該木棍反面（未有鐵釘）
      毆打我的頭部多次，我當時便已昏倒，而在我半醒時，看
      到有一手指放在我的鼻子上，我很害怕便開口咬該手指，
      並導致我門牙掉落，而己○○就把該武器帶回家中，我則
      坐在家門口直到警方前來處理云云；在檢察事務官94年7
      月22日詢問亦指稱：我走上來要開門，己○○拉我的頭髮
      ，手就放開，我反射動作回頭看他，看她從她家裡門後拿
      出1 支釘有鐵釘的木棍，我轉身要走，她就拿木棒釘有鐵
      釘的部分打我的肩膀及用沒有鐵釘的部分打我的頭，我有
      跟警察講（將木棍扣案），但是他沒進去拿云云（被告辯
      護人雖爭執告訴人警詢及檢察事務官詢問筆錄之證據能力
      ，惟本院在此係將上開筆錄作為彈劾告訴人證詞可信性之
      彈劾證據，而非實質證據，故其原則上雖無證據能力，但
      仍可作為彈劾證據之用），依其所述，似於案發當時即親
      眼目睹被告持有1支釘有3吋長鐵釘之木棍，作為攻擊告訴
      人之工具。惟其於前開審理時則證稱：（妳不知道當時樓
      梯間的亮度如何，妳如何看得到己○○是拿木棍，上面還
      釘了釘子打妳？）是台大的醫生說的，被打當時我完全不
      知道，不然我怎麼會不請警察去把釘鐵釘的木棍拿出來；
      （根據妳之前的筆錄，妳都說妳有請警察到己○○家去查
      扣釘鐵釘的木棍，為何妳現在有說不知道有釘鐵釘的木棍
      ？）我當時不知道要把釘有鐵釘的木棍拿回來，只有在乙○○問我說己○○是不是拿放在旁邊的掃帚柄打我時，我
      說不是，我只知道木棍釘有釘子，不知道要請求查扣；（
      妳在被打當時，到底確不確定是被釘有釘子的木棍打？）
      確定；（妳是感覺她有徒手打妳，還是感覺有拿東西打妳
      ？）當時的想法是她有拿木棍釘釘子打我，她沒有用手，
      她是用木棍釘釘子打啦﹗就是因為痛，我還懷疑為何木棍
      打會這樣刺痛，手都舉不起來，我後面的傷口還是警察發
      現的云云。於此，告訴人對於其在案發當時究竟有無看到
      被告持釘有釘子之木棍毆打告訴人，則又前後陳述反覆不
      一，若其確有看到其所指釘有釘子之木棍，則該證物核屬
      重要證物，何以未當場要求警察查扣？若未看到該釘有釘
      子之木棍，則其又何以能夠指證歷歷，稱該木棍釘有3 吋
      長之釘子？至告訴人曾指稱其有要求查扣，但警方未予處
      理云云，惟本院認為此部分不僅與相關證人所證不符（詳
      後述），且若告訴人確實當場提出請求，該釘有釘子之木
      棍係屬重要證物，衡情警方應無不予查扣之理，是告訴人
      上開所陳，尚難採信。又告訴人自承上開置放於4、5樓間
      樓梯間之掃帚柄，並非被告持之攻擊告訴人之工具，自與
      本案無關。從而，告訴人所指被告持釘有釘子之木棍毆打
      伊一節，是否屬實，已有可疑。
    2.又證人即案發當日前往現場處理之員警丙○○於本院審理
      時到庭證稱：我到現場時，我按電鈴，由甲○○開門，現
      場只有甲○○。甲○○說她與被告發生衝突並被被告打，
      但沒有提到她受傷的情形，我沒有看到甲○○身上有受傷
      或流血的情形，現場之地板、牆壁、天花板等處，也沒看
      到有血跡，甲○○沒有請我去扣押被告所使用之木棍，我
      在現場並沒有看到木棍等語，互核與當日到場陪同丁○○
      （即被告之夫）回家關切之證人戊○○於本院審理時到庭
      證述：我沒有看到甲○○外觀上有受傷，甲○○也沒有喊
      說有受傷，在4、5樓樓梯間地板、天花板、牆壁等處，我
      沒有看到有血跡等語、證人丁○○於本院審理時到庭所陳
      證：我當天看到甲○○時，看不出來她有受傷，甲○○當
      天沒有表示她有受傷，也沒有跟員警表示要查扣任何證物
      ，且我也沒有在5 樓樓梯間地板、牆壁、天花板等處看到
      血跡等語，以及證人乙○○於本院審理時所證：我沒有看
      到甲○○有受傷等語相符。且若以告訴人所受左耳後挫傷
      、左肩膀3處深部撕裂傷（長度各約1 公分，深度各約為8
      、5、4公分）、右上門齒半脫落、左手背兩處擦傷、頭皮
      挫傷併血腫等傷害之情形，其傷勢不可謂不輕（尤其是左
      肩膀3 處深部撕裂傷部分），尤難認告訴人於警方前來處
      理時未感覺到自己受傷；而當時告訴人與被告間已於93年
      12月22日發生傷害衝突案件（雙方互控對方傷害，嗣丁○○、己○○被判處無罪，甲○○則遭判處罰金刑確定），
      雙方關係形同水火，告訴人既自認為遭到被告無端毆打，
      自無隱忍而不向警方陳訴之理，是告訴人於與被告發生衝
      突過程中，是否確實受有傷害，亦非無疑。至於丙○○固
      於94年8 月16日在檢察事務官訊問時陳稱：當天有看到她
      肩膀附近衣服有流血等語，惟姑不論丙○○上開筆錄因屬
      於在檢察事務官調查中所為之陳述，且辯護人又爭執其證
      據能力，故依刑事訴訟法第159條第1項規定，原則上無證
      據能力；且證人丙○○於本院審理時亦證稱：（你在94年
      8 月16日作證時稱，你到現場當天有看到甲○○肩膀附近
      衣服有流血，你當時所述是否屬實？）當時我確實有這麼
      說沒有錯，因為時間太久，現場實際狀況我不記得；（你
      在檢察事務官面前陳述時，是否憑著你的記憶而為陳述？
      ）印象中真的模糊；（你所謂的印象中模糊是指你現在不
      記得當時所說的是屬實，還是你在檢察事務官面前所說的
      時候印象模糊？）我在94年8 月16日作證時候，已經對事
      發狀況印象很模糊了；（94年8 月16日你到地檢署製作筆
      錄時，甲○○有無到庭？）有；（當天在庭外等候事務官
      開庭時，甲○○是否拉了1 張椅子坐在你的正前方？）當
      時我是在接待室，甲○○當時坐在我的對面，是面對面；
      （當天甲○○是否帶著衣服上面有紅色液體？）當天她有
      帶衣服，衣服上面有污漬，是什麼顏色我就沒有注意了；
      （甲○○有無跟你說這些衣服就是1 月21日那天她受傷時
      所穿的衣服？）甲○○有拿給我看，並跟我說：你看，這
      就是我當天所穿的衣服；（你在94年8 月16日接受檢察事
      務官詢問時，你所說話的內容，是否會因為在開庭前甲○○坐在你對面，而有所不實？）當天甲○○有拿衣服出來
      ，會因此影響我的記憶，因為時間太久，現場的狀況已經
      記不太清楚了；（你為何在檢察事務官面前稱：你當天有
      看到甲○○肩膀附近衣服有流血？）事實上我對於案發的
      情況已經有些模糊，加上甲○○當天開庭前在接待室有拿
      衣服給我看，我就想說當天應該她肩膀有流血；（所以你
      的意思是當天你是受到甲○○的動作影響，才會在檢察事
      務官面前說上開的話？）是的。而且本案案發之後，甲○○到處在外面跟人家說她被打，而我也有耳聞；（你當天
      跟檢察事務官陳述上開內容時，並不是基於你的記憶所陳
      述？）是的等語，證人丙○○於接受檢察事務官詢問時，
      既然是在已經對於案發當時的情況記憶不清楚的情況下，
      於詢問前受到甲○○誘導的影響而為陳述，則其前開在檢
      察事務官訊問時所為之證述，是否為其於案發後前往現場
      處理時所親自見聞之情況，已非無疑，參以如前開所述告
      訴人是否於案發當天即受有身體上之傷害確屬可疑，本院
      認為應以證人丙○○在本院審理時所為之證述，較為可採
      ，是自難以丙○○在檢察事務官詢問時所為之陳證，而為
      不利於被告之認定。
    3.再者，證人即居住於告訴人樓下（182號4樓）之鄰居乙○○於本院審理時證稱：案發當時，我在家看電視，我聽到
      外面有雜聲，就是有吵架的聲音，另外我好像有聽到悶棍
      的聲音（就是棍子打到人肉體的聲音，不只一下），我就
      開門，我就看，沒有看到人，我就喊淑美，喊了3、4聲，
      就聽到甲○○說：「她在打我」（台語），約2、3聲，我
      就回她說：怎麼可以打人。我當時心裡想怕她們不知道吵
      的怎麼樣，所以就跟她們說：我要報警，我要報警等語。
      惟證人乙○○亦同時證稱：我並不知道聲音是從樓上還是
      樓下傳來的，且也無法分辨雜音是男的還是女的，悶棍的
      聲音我並不能確定一定是打人的聲音，我是在打開門的時
      候聽到的，但聽到的時候，並沒有伴隨有人在叫或喊的聲
      音等語，是證人乙○○所謂悶棍的聲音是棍子打到人體的
      聲音一節，顯屬證人乙○○個人主觀臆測之詞；更何況，
      若確屬「棍子打到人體的聲音」，依理受毆者當會因身體
      疼痛或求救而出聲呼喊，尤以告訴人所指訴係被告持釘有
      釘子的棍棒毆打肩膀及以該棍棒反面毆打頭部等部位之情
      ，告訴人更無因此隱忍不予出聲呼喊或求救之理，是亦無
      法據證人乙○○之上開證述（乙○○於94年5 月29日警詢
      時，亦證稱有棍棒打人的聲音等語），遽認被告確實有持
      棍棒毆打告訴人。
    4.又依卷附診斷證明書上「診斷病名」欄記載：「左耳後挫
      傷、左肩膀三處深部撕裂傷，長度各約1公分，深度各約8
      、5、4公分、右上門齒半脫落、左手背兩處擦傷、頭皮挫
      傷併血腫」，「醫師囑言」欄則記載：「病患於94年1 月
      21日21時45分至本院急診，經診斷縫合及牙科治療後，於
      94年1月22日1時45分離院，又於94年1 月22日14時59分至
      本院急診，經診斷治療及換藥後，於94年1 月22日20時離
      院，宜於門診追蹤治療」等語；惟依急診病歷所示，告訴
      人於94年1 月21日21時45分求診時，經醫師診斷結果，其
      病名僅記載為「左耳後一處挫傷、左肩膀三處深部撕裂傷
      ，長度各約1公分，深度各約為8、5、4公分」，並經醫師
      囑咐到牙科就診等情，此有國立臺灣大學醫學院附設醫院
      急診病歷在卷可參，則上開診斷證明書上所載「左手背兩
      處擦傷、頭皮挫傷併血腫」等傷害，顯非係在告訴人第一
      次就醫時（即94年1 月21日21時45分許）即已存在之傷害
      ，則上開傷害，自難認與本案有何關係。至於牙齒脫落部
      分，告訴人既陳稱係其咬被告手指時脫落等語，被告亦供
      稱確實遭告訴人口咬其左手食指等語，則自難認該牙齒脫
      落係遭被告攻擊所致；關於「左肩膀三處深部撕裂傷，長
      度各約1公分，深度各約8、5、4公分」傷害部分，如前所
      述，此部分之傷勢不僅可疑，且本案亦未扣得任何「釘有
      釘子之木棍」，自難認定此部分之傷害確為被告所造成；
      又關於告訴人之「左耳後挫傷」部分，依告訴人之指訴過
      程，並未提及受到被告如何之攻擊而導致該傷害，被告雖
      自承其與告訴人有在地上推來推去，彼此都有撞倒東西等
      語，惟亦無證據足以證明上開告訴人之「左耳後挫傷」，
      確係在此互推過程中所造成，再加上告訴人若受有此「左
      耳後挫傷」之傷害，何以其未向到場處理之員警陳明，以
      及前開告訴人之「左肩膀三處深部撕裂傷，長度各約1 公
      分，深度各約8、5、4 公分」之傷勢，其成因確屬可疑等
      情，本院認為尚難逕認告訴人前開「左耳後挫傷」之傷害
      ，確為被告所造成。
五、綜上所述，本件檢察官所舉關於被告傷害犯行之證據，本院
    認顯尚未達於通常一般之人均不致有所懷疑，而得確信其為
    真實之程度；此外復查無其他積極證據，足資證明被告有何
    公訴人所起訴之傷害犯行，既不能證明被告犯罪，核諸前揭
    說明，自應由本院為被告無罪之諭知。
據上論斷，應依刑事訴訟法第301條第1項，判決如主文。
本案經檢察官陳重言到庭執行職務。
中    華    民    國    95    年    12    月    27    日
                  刑事第十三庭  審判長法  官  黃雅君
                                      法  官  吳佳薇
                                      法  官  李明益
以上正本證明與原本無異。
如不服本判決，應於判決送達後10日內向本院提出上訴狀（應抄
附繕本）。告訴人或被害人如對於本判決不服者，應具備理由請
求檢察官上訴，其上訴期間之計算係以檢察官收受判決正本之日
期為準。
                                      書記官  劉穗筠
中    華    民    國    95    年    12    月    29    日


司法院資訊處製作；財團法人民間司法改革基金會備份。
